臺灣高等法院高雄分院刑事判決
111年度金上訴字第208號
上  訴  人  臺灣高雄地方檢察署檢察官
被      告  唐肇鴻


選任辯護人  謝國允律師
上列上訴人因被告詐欺等案件，不服臺灣高雄地方法院110年度
金訴字第146號，中華民國111年3月17日第一審判決（起訴案號
：臺灣高雄地方檢察署109年度偵字第6700號、109年度偵字第20
104號），提起上訴，本院判決如下：
    主  文
上訴駁回。
    理  由
一、公訴意旨略以：被告唐肇鴻、同案被告陳渙茗（因犯組織犯
    罪防制條例第3條第1項後段之參與犯罪組織、刑法第339條
    之4第1項第2 款之三人以上共同犯詐欺取財及洗錢防制法第
    第14條第1項之一般洗錢罪，經原審判決有罪確定）參與真
    實姓名、年籍不詳之成年人組成具持續性、牟利性之跨境詐
    欺犯罪組織，由被告、同案被告陳渙茗自民國108年7月間起
    ，先後在高雄市○○區○○街00號10樓、高雄市○○區○○路00巷0
    號13樓及高雄市○○區○○○路000號18樓，設立詐欺轉帳機房（
    俗稱水房），由同案被告陳渙茗擔任管理人員，負責取得大
    陸地區人頭帳戶、提供大陸地區人頭帳戶予電信詐欺機房、
    以SKYPE回覆有關人頭帳戶能否使用及詐欺贓款已未入帳之
    訊息予電信詐欺機房等工作，被告則為同案被告陳渙茗之助
    手，負責依同案被告陳渙茗之指示，確認人頭帳戶使用情形
    及與提供大陸地區人頭帳戶之不詳成員（俗稱車商或水商）
    交、收報酬，渠2人與組成電信詐欺機房之不詳集團成員共
    同意圖為自己不法之所有及掩飾或隱匿特定犯罪所得來源、
    去向，基於三人以上共同冒用公務員詐欺取財及洗錢之犯意
    聯絡，由電信詐欺機房不詳成員分別於如附表一所示時間，
    以如附表一所示方式，對如附表一所示、住居美國之臺灣籍
    被害人施用詐術，致使各該被害人陷於錯誤，匯款如附表一
    所示金額至同案被告陳渙茗提供予電信詐欺機房、如附表一
    所示之大陸地區人頭帳戶等情。因認被告涉犯組織犯罪防制
    條例第3條第1項後段之參與犯罪組織、刑法第339條之4第1
    項第1、2 款之三人以上共同冒用公務員犯詐欺取財及洗錢
    防制法第14條第1項之一般洗錢罪嫌等語。
二、犯罪事實之認定，係據以確定具體的刑罰權之基礎，自須經
    嚴格之證明，故其所憑之證據不僅應具有證據能力，且須經
    合法之調查程序，否則即不得作為有罪認定之依據。倘法院
    審理之結果，認為不能證明被告犯罪，而為無罪之諭知，即
    無刑事訴訟法第154 條第2 項所謂「應依證據認定」之犯罪
    事實之存在。因此，刑事訴訟法第308 條前段規定，無罪之
    判決書只須記載主文及理由，而其理由之論敘，僅須與卷存
    證據資料相符，且與經驗法則、論理法則無違即可，所使用
    之證據亦不以具有證據能力者為限，即使不具證據能力之傳
    聞證據，亦非不得資為彈劾證據使用。故無罪之判決書，就
    傳聞證據是否例外具有證據能力，本無須於理由內論敘說明
    （最高法院102年度台上字第3161號判決參照）。本件被告
    既經本院認定犯罪不能證明（詳下述），依上開說明，本判
    決就此部分即不再論述所援引證據之證據能力，合先敘明。
三、被告未經審判證明有罪確定前，推定其為無罪；犯罪事實，
    應依證據認定之，無證據不得認定犯罪事實。不能證明被告
    犯罪或其行為不罰者應諭知無罪之判決，刑事訴訟法第154 
    條、第301 條第1 項分別定有明文。又依據刑事訴訟法第16
    1 條第1 項規定，檢察官就被告犯罪事實，應負舉證責任，
    並指出證明之方法。因此，檢察官對於起訴之犯罪事實，應
    負提出證據及說服之實質舉證責任。倘其所提出之證據，不
    足為被告有罪之積極證明，或其指出證明之方法，無從說服
    法院以形成被告有罪之心證，基於無罪推定之原則，自應為
    被告無罪判決之諭知（最高法院92年度台上字第128號判例
    意旨參照）。　　　
四、檢察官認被告涉犯上開犯嫌，係以被告於警詢及偵查中之供
    述；同案被告陳渙茗、謝紘桀於警詢及偵查中之陳述；告訴
    代理人鄒秉睿（告訴人鄒秉軒胞弟）、告訴人魏僑伯於警詢
    中之指訴；告訴人鄒秉軒、魏僑伯提出之英文匯款資料及單
    據、中國信託銀行匯出匯款申請書；同案被告陳渙茗之SKYP
    E通訊軟體對話記錄；通訊監察譯文、搜索扣押筆錄、扣押
    物品目錄表、員警製作之現場圖、房屋租賃契約書、扣案電
    腦及手機之鑑識資料等證據，為其論據。訊據被告堅決否認
    有何上開犯行，辯稱：係於108年10、11月間，開始做虛擬
    貨幣買賣，與同案被告陳渙茗購買手機等物之時間，大概是
    108年10、11月間，並非108年7、8月間，未與同案被告陳渙
    茗參與本件犯行等語。經查：　　
　㈠同案被告陳渙茗參與真實姓名、年籍不詳之成年人組成具持
    續性、牟利性之跨境詐欺犯罪組織，由同案被告陳渙茗自10
    8年7月間起，先後在高雄市○○區○○街00號10樓、高雄市○○區
    ○○路00巷0號13樓及高雄市○○區○○○路000號18樓等處，設立
    詐欺轉帳機房（俗稱水房），由同案被告陳渙茗擔任管理人
    員，負責取得大陸地區人頭帳戶；提供大陸地區人頭帳戶予
    電信詐欺機房；以SKYPE回覆有關人頭帳戶能否使用及詐欺
    贓款是否入帳之訊息予電信詐欺機房等工作。嗣由電信詐欺
    機房不詳成員分別於如附表一編號1、2所示時間，以如附表
    一各該編號所示方式，對如附表一各該編號所示、住居美國
    之我國籍人民施用詐術，致使各該人民陷於錯誤，匯款如附
    表一各該編號所示金額至同案被告陳渙茗提供予電信詐欺機
    房、如附表一各該編號所示之大陸地區人頭帳戶。同案被告
    陳渙茗因犯組織犯罪防制條例第3條第1項後段之參與犯罪組
    織、刑法第339條之4第1項第2 款之三人以上共同犯詐欺取
    財及洗錢防制法第第14條第1項之一般洗錢罪，經原審判決
    有期徒刑1年10月、2年2月，應執行有期徒刑2年6月確定等
    情。業經被告於本院準備程序中自承在卷（詳本院卷第88頁
    之爭執及不爭執事項），並經告訴人魏僑伯、告訴人代理人
    鄒秉叡於警詢中陳述明確（詳警卷上第50頁、第61頁背面以
    下）。復有匯款資料、匯出匯款申請書、如附表二所示之SK
    YPE通訊軟體對話紀錄及判決書在卷可參（詳警卷上第55頁
    以下、第66頁以下；如附表二之出處；本院卷第35頁以下）
    。
　㈡同案被告陳渙茗於108年11月23日上午10時15分15分許，以所
    持用之0000000000號行動電話，與被告所持用之0000000000
    號行動電話通話，同被告陳渙茗各詢問被告：「你現在是有
    洗車還是沒洗車」、「你不是洗好了」等語後，被告則分別
    回稱：「洗了」、「可以過」等語之事實，固有通訊監察譯
    文可參（詳警卷上第131頁背面以下）。惟上開對話內容縱
    然涉及詐騙匯款洗錢等事項，充其量僅能證明被告至遲於10
    8年11月23日加入詐騙集團，分工從事相關犯行。而本件犯
    行之時間係在108年7、8月間，被告是否於109年7、8月間即
    已加入詐騙集團，尚須審酌其他事項而為判斷，不能因有上
    開通訊監察譯文存在，即推認被告於109年7、8月間，已加
    入詐騙集團。
　㈢同案被告陳渙茗雖於109年6月23日警詢中陳稱：編號9-19手
    機之用途是拿來工作用的；大約108年7、8月間時，由其與
    被告購買，一直使用到查扣的時間（即109年3月18日）為止
    等語（詳警卷上第18頁背面）。惟審酌：
　①關於被告加入同案被告陳渙茗所屬詐騙集團之時間。同案被
    告陳渙茗於被查獲當日即109年3月18日警詢中陳稱：被告是
    我從事虛擬貨幣的夥伴，一起從事虛擬貨幣半年（由查獲日
    往前回推半年，大約108年9月間）左右等語（詳警卷上第14
    頁背面）。且於同日接受檢察官訊問時，亦陳述：從事虛擬
    貨幣交易1年半左右，半年前才跟被告一起做虛擬貨幣之交
    易，在這之前，我是在雲林做虛擬貨幣交易，在雲林時是自
    己玩的，被告沒有跟我一起玩；半年前在高雄市○○區○○路0
    號或7號，與被告一起從事虛擬貨幣交易，這是我租的房子
    ，當時被告跟我一起住在那邊等語（詳偵一卷第31頁）。嗣
    於原審審理中復證稱：108年8月15日、108年8月23日、108
    年8月26日、108年8月27日傳送黃輝惠、莫孫梅、林冬梅帳
    戶資料時（即附表二編號1之㈠、㈡；附表二編號2之㈠；附表
    二編號3之㈠部分），被告還沒跟我一起做虛擬貨幣；傳送上
    開資料時，被告還沒住在我家，被告大概10、11月才住我家
    ，被告有時候會來高雄找我玩，被告不知道我在幹嘛；10月
    底至11月時，我才告訴被告我在幹嘛；被告剛出來（被告於
    108年7月2日羈押期滿出所）沒有工作，我說我在高雄；被
    告剛出來1、2個星期左右，跟被告聯絡上；與被告是高中同
    學；被告下來找我玩時，沒有請被告幫忙，住進來大約10、
    11月，才請被告幫忙等語（詳原審金訴卷第167頁、第168頁
    、第169頁、第170頁）。
　②同案被告陳渙茗於109年6月23日警詢中陳稱：大約108年7、8
    月間時，由其與被告購買扣案編號9-19手機等語之前。已於
    109年3月18日警詢、偵查中陳稱：一起從事虛擬貨幣半年（
    由查獲日往前回推半年，大約108年9月間）左右等語。且嗣
    後亦於審理中證稱：住進來大約10、11月，才請被告幫忙等
    語。則同案被告陳渙茗於109年6月23日警詢中，關於大約10
    8年7、8月間時，與被告購買手機之陳述，是否係誤記，已
    非無疑。　
　③由於同案被告陳渙茗關於大約108年10、11月間，與被告從事
    貨幣虛擬買賣之證述，核與被告所辯相符。且觀之如附表二
    所示之通訊軟體對話內容，與暱稱「哥吉拉」、「茶裏王」
    、「招財虎」等人對話之人，均為同案被告陳渙茗，而非被
    告。本件亦無證據證明同案被告陳渙茗與暱稱「哥吉拉」、
    「茶裏王」、「招財虎」等人對話前後，被告曾依同案被告
    陳渙茗之指示，為檢察官所指之確認人頭帳戶使用情形；及
    與提供大陸地區人頭帳戶之不詳成員（俗稱車商或水商）交
    、收報酬等工作。尚難僅因同案被告陳渙茗片面不一致之陳
    述，即認被告係於108年7、8月間，與同案被告陳渙茗購買
    扣案編號9-19手機，並於當時加入同案被告陳渙茗所屬之詐
    騙集團。再者，被告於108年5月3日被羈押，於108年7月2日
    羈押期滿出所之事實，有臺灣高等法院被告前案紀錄表可參
    。被告於108年7月2日羈押期滿出所後約1、2星期，雖曾與
    同案被告陳渙茗聯絡，且曾至高雄找同案被告陳渙茗。惟被
    告與同案被告陳渙茗係高中同學，彼此聯絡互訪並非悖於一
    般常情，不能僅因被告於108年7月2日羈押期滿出所後，曾
    至高雄與同案被告陳渙茗見面，即推認被告至高雄與同案被
    告陳渙茗見面之目的，與本件詐騙行為有關。因此，本件並
    不能證明同案被告陳渙茗所屬詐騙集團成員於108年7、8月
    間，為如附表依所示之詐騙行為時，被告已加入同案被告陳
    渙茗所屬之詐騙集團犯罪組織，尚難認被告已參與本件詐騙
    、洗錢犯行。　　
　㈣綜上所述，依檢察官所舉之證據，尚未達於通常一般之人均
    不致有所懷疑，而得確信其為真實之程度。此外，本院依卷
    內現存全部證據資料，復查無其他證據足資認定被告確有檢
    察官所起訴之犯行，被告犯罪即屬不能證明。
五、原審以不能證明被告犯織犯罪防制條例第3條第1項後段之參
    與犯罪組織、刑法第339條之4第1項第1、2 款之三人以上共
    同冒用公務員犯詐欺取財及洗錢防制法第14條第1項之一般
    洗錢等罪，而為被告無罪之諭知，核無違誤。檢察官循告訴
    人鄒秉軒之請求，提起上訴，指摘原判決關於被告部分不當
    ，為無理由，應予駁回。
六、同案被告陳渙茗經原審判決確定，爰不再論列。　　
據上論結，應依刑事訴訟法第368條，判決如主文。
本案經檢察官楊瀚濤提起公訴，檢察官郭武義提起上訴，檢察官
高碧霞到庭執行職務。
中　　華　　民　　國　　111 　年　　10　　月　　26　　日
                  刑事第三庭    審判長法  官  吳進寶
                                      法  官  徐美麗
                                      法  官  方百正
以上正本證明與原本無異。
檢察官如不服本判決應於收受本判決後20日內向本院提出上訴書
狀，其未敘述上訴理由者，並得於提起上訴後20日內向本院補提
理由書狀（均須按他造當事人之人數附繕本）「切勿逕送上級法
院」。
刑事妥速審判法第9條規定：
除前條情形外，第二審法院維持第一審所為無罪判決，提起上訴
之理由，以下列事項為限：
一、判決所適用之法令牴觸憲法。
二、判決違背司法院解釋。
三、判決違背判例。
刑事訴訟法第377條至第379條、第393條第1款規定，於前項案件
之審理，不適用之。
中　　華　　民　　國　　111 　年　　10　　月　　26　　日
　　　　　　　　　　　　　　　　　　　書記官  呂姿儀
附表一：
編號 匯款人/是否提告 詐騙時間 詐騙方式 匯款時間、金額（美金）及匯入之大陸地區人頭帳戶 1 鄒秉軒（在美國加洲舊金山市就學）/提告 108年8月15日至同年月27日 假冒快遞人員及大陸地區檢警人員致電鄒秉軒，對鄒秉軒佯稱：因包裹中有偽造之銀行卡，涉嫌跨國司法案件，需匯款清查資金及繳交保證金云云。  ⑴108年8月20日，3萬5千美元，莫孫梅（大陸地區人士）設於香港上海匯豐銀行帳號000000000000號帳戶。 ⑵108年8月27日，2萬7千美元，林冬梅（大陸地區人士）設於中國銀行（香港）帳號00000000000000號帳戶。 2 魏僑伯（在美國維吉尼亞洲就業）/提告 108年7、8月間 假冒大陸地區駐美辦事處人員及大陸地區檢警人員致電魏僑伯，對魏僑伯佯稱：因上海銀行銀行卡遭盜刷，涉嫌洗錢，需匯款配合調查云云。  ⑴108年8月20日，6萬5千美元，黃輝惠（大陸地區人士）設於中國銀行（香港）帳號00000000000000號帳戶。 ⑵108年8月27日，4萬4千美元，前揭黃輝惠設於中國銀行（香港）帳號00000000000000號帳戶。 
附表二：
編號 通訊軟體對話內容 1 同案被告陳渙茗與暱稱「哥吉拉」之人就有關附表一編號2之黃輝惠帳戶、附表一編號1之林冬梅帳戶之相關對話：  ㈠時間：108年8月15日（警卷下第242頁背面以下、第243頁背面以下） 「哥吉拉」：有中國車嗎 同案被告陳渙茗：大大是要86車？ 「哥吉拉」：裝港的 「哥吉拉」：中國 同案被告陳渙茗：金額約多少 同案被告陳渙茗：入港幣嗎      （略） 「哥吉拉」：要新車 「哥吉拉」：有嗎 同案被告陳渙茗：有 同案被告陳渙茗：這邊幫大大準備 　　（略） 同案被告陳渙茗：收 同案被告陳渙茗：那大大操作前通知我確認車況 　　（略） 同案被告陳渙茗傳送黃輝惠帳戶資料給「哥吉拉」。 　　 ㈡時間：108年8月27日（警卷下第252頁） 同案被告陳渙茗傳送林冬梅帳戶資料給「哥吉拉」。 　 ㈢時間：108年9月2日（警卷下第252頁） 同案被告陳渙茗：林冬梅這台後續有要再補嗎？ ㈣時間：108年9月3日（警卷下第252頁） 同案被告陳渙茗：中國林冬梅 同案被告陳渙茗：兄林冬梅有問到再跟我說一聲 同案被告陳渙茗：林冬梅這台呢？ 同案被告陳渙茗：我這洗林冬梅給兄稍等 同案被告陳渙茗傳送林冬梅帳戶資料給「哥吉拉」。 「哥吉拉」：林冬梅車況正常嗎 　　（下略） 2 同案被告陳渙茗與暱稱「茶裏王」之人就有關附表一編號1之莫孫梅帳戶之相關對話：  ㈠時間：108年8月23日（警卷下第255頁背面） 同案被告陳渙茗傳送莫孫梅帳戶資料給「茶裏王」。 「茶裏王」：在嗎大大 同案被告陳渙茗：莫這台嗎 「茶裏王」：但是單據沒辦法發過來 「茶裏王」：對 同案被告陳渙茗：那大大「在」（應為「再」）麻               「凡」（應為「煩」）幫我確認一下               材料是否填寫正確 「茶裏王」：學生太老了80多歲盡力做了 　　（略） ㈡時間：108年8月24日（警卷下第256頁） 同案被告陳渙茗：車正常未到帳 　　（略） 「茶裏王」：大大林車給答覆了 「茶裏王」：他說實在抱歉學生還在調度中目前調到4          萬美都是請內地朋友打中車另一個賣房           的要到下個月了 　　（略） ㈢時間：108年8月27日（警卷下第257頁） 「茶裏王」：兄你那邊假的加察院網址可以再給一次嗎 「茶裏王」：客戶說他要提交材料 　　（下略） 3 同案被告陳渙茗與暱稱「招財虎」之人就有關附表一編號2之黃輝惠帳戶之相關對話：  ㈠時間：108年8月26日（警卷下第268頁以下） 同案被告陳渙茗傳送黃輝惠帳戶資料給「招財虎」。 同案被告陳渙茗：車況正常 同案被告陳渙茗：大大金額約多少 「招財虎」：上次6.5。那台還在嗎？ 同案被告陳渙茗：就是這台 　              （「6.5」應係指附表一編號2告訴   人魏僑伯108年8月20日匯款6萬5千   美金）　 「招財虎」：好 「招財虎」：不確定五萬內 同案被告陳渙茗：五萬美嗎？ 被告陳渙茗：兄是今天要入嗎？ ㈡108年8月27日（警卷下第269頁以下） 「招財虎」：不確定等等會叫學生去辦 「招財虎」：刷4.4 「招財虎」：學生匯款了 同案被告陳渙茗：兄有單據讓我「和隊醫下」（應為              「核對一下」）嗎？ 「招財虎」：中國信託匯的 　　（略） 同案被告陳渙茗：8/27  4.4USD（中國黃）實到44062 　　            USD OK 　　           （應係指附表一編號2告訴人魏僑伯1              08年8月27日匯款4萬4千美金） 同案被告陳渙茗：兄弟後續這台車要「在」（應為                「再」）補刀嗎？ 　　（下略）